臺灣臺南地方法院民事判決　九十年訴字第一八七四號
　　原　　　告　癸○　○　○
　　　　　　　　丁　　○　○
　　　　　　　　庚　　○　○
　　　　　　　　丙○　○　○
　　　　　　　　子○　○　○
　　　　　　　　辛　　○　○
　　　　　　　　甲　　○　○
　　　　　　　　乙　　○　○
　　　　　　　　己　　○　○
　　　　　　　　壬　　○　○
　　被　　　告　戊　　○　○
右當事人間，請求返還不當得利事件，本院判決如左：
    主      文
被告應給付原告癸○○○新台幣貳拾伍萬貳仟壹佰壹拾壹元，其中新台幣貳拾貳萬
仟佰貳拾柒元，自民國九十年十月十日起至清償日止，按年息百分之五計算之利息
；暨自民國九十一年一月一日起至交還坐落臺南市○○段八九之四二地號土地及門牌
號碼為臺南市○○路○段五０一號建物之日止，按月給付新台幣柒仟零肆拾貳元。
被告應給付原告丁○○新台幣壹拾伍萬仟柒佰玖拾柒元，其中新台幣壹拾貳萬玖仟
柒佰玖拾元，自民國九十年十月十日起至清償日止，按年息百分之五計算之利息；
暨自民國九十一年一月一日起至交還坐落臺南市○○段八九之四二地號土地及門牌號
碼為臺南市○○路○段五０一號建物之日止，按月給付新台幣伍仟捌佰柒拾元。
被告應給付原告庚○○新台幣陸萬伍仟玖佰肆拾壹元，其中新台幣伍萬伍仟陸佰肆拾
玖元，自民國九十年十月十日起至清償日止，按年息百分之五計算之利息；暨自民國
九十一年一月一日起至交還坐落臺南市○○段八九之四二地號土地及門牌號碼為臺南
市○○路○段五０一號建物之日止，按月給付新台幣貳仟伍佰壹拾捌元。
被告應給付原告丙○○○新台幣壹拾陸萬肆仟玖佰捌拾捌元，其中新台幣壹拾萬玖
仟貳佰拾陸元，自民國九十年十月十日起至清償日止，按年息百分之五計算之利息
；暨自民國九十一年一月一日起至交還坐落臺南市○○段八九之四二地號土地及門牌
號碼為臺南市○○路○段五０一號建物之日止，按月給付新台幣陸仟佰元。
被告應給付原告子○○○新台幣陸萬伍仟玖佰肆拾壹元，其中新台幣伍萬伍仟陸佰肆
拾玖元元，自民國九十年十月十日起至清償日止，按年息百分之五計算之利息；暨自
民國九十一年一月一日起至交還坐落臺南市○○段八九之四二地號土地及門牌號碼為
臺南市○○路○段五０一號建物之日止，按月給付新台幣貳仟伍佰壹拾捌元。
被告應給付原告辛○○新台幣壹拾陸萬肆仟柒佰肆拾玖元，其中新台幣壹拾萬玖仟
零拾元，自民國九十年十月十日起至清償日止，按年息百分之五計算之利息；暨
自民國九十一年一月一日起至交還坐落臺南市○○段八九之四二地號土地及門牌號碼
為臺南市○○路○段五０一號建物之日止，按月給付新台幣陸仟貳佰玖拾壹元。
被告應給付原告甲○○新台幣萬壹仟壹佰捌拾柒元，其中新台幣貳萬壹仟伍佰玖拾
壹元，自民國九十年十月十日起至清償日止，按年息百分之五計算之利息；暨自民國
九十一年一月一日起至交還坐落臺南市○○段八九之四二地號土地及門牌號碼為臺南
市○○路○段五０一號建物之日止，按月給付新台幣貳仟佰肆拾柒元。
被告應給付原告乙○○新台幣陸萬零壹拾元，其中新台幣萬陸仟零陸元，自民國九
十年十月十日起至清償日止，按年息百分之五計算之利息；暨自民國九十一年一月一
日起至交還坐落臺南市○○段八九之四二地號土地及門牌號碼為臺南市○○路○段五
０一號建物之日止，按月給付新台幣伍仟捌佰柒拾元。
被告應給付原告己○○新台幣貳萬仟玖佰玖拾元，其中新台幣壹萬肆仟佰玖拾肆
元，自民國九十年十月十日起至清償日止，按年息百分之五計算之利息；暨自民國九
十一年一月一日起至交還坐落臺南市○○段八九之四二地號土地及門牌號碼為臺南市
○○路○段五０一號建物之日止，按月給付新台幣貳仟佰肆拾柒元。
被告應給付原告壬○○新台幣捌萬仟柒佰捌拾柒元，及自民國九十年十月十日起至
清償日止，按年息百分之五計算之利息。
原告其餘之訴駁回。
訴訟費用由被告負擔二分之一，餘由原告負擔。
本判決第一項至十項原告分別以如附表三所示之金額供擔保後，得假執行。但被告如
於假執行實施前分別以如附表三所示之金額為原告預供擔保，得免為假執行。
原告其餘假執行之聲請駁回。
    事      實
甲、原告方面：
一、聲明：求為判決：
 （一）被告應給付原告癸○○○新台幣（下同）三十三萬五千五百九十八元，及自
       起訴狀繕本送達之翌日起至清償日止，按年息百分之五計算之利息，暨自九
       十年九月起至同年十二月止按月給付七千一百九十六元，自九十一年一月一
       日起至交還坐落臺南市○○段八九之四二地號土地及門牌號碼為臺南市○○
       路○段五０一號建物之日止，按月給付七千零四十二元。
 （二）被告應給付原告丁○○十八萬五千九百三十二元，及自起訴狀繕本送達之翌
       日起至清償日止，按年息百分之五計算之利息，暨自九十年九月起至同年十
       二月止按月給付六千零一元，自九十一年一月一日起至交還坐落臺南市○○
       段八九之四二地號土地及門牌號碼為臺南市○○路○段五０一號建物之日止
       ，按月給付五千八百七十三元。
 （三）被告應給付原告庚○○七萬九千七百十九元，及自起訴狀繕本送達之翌日起
       至清償日止，按年息百分之五計算之利息，暨自九十年九月起至同年十二月
       止按月給付二千五百七十三元，自九十一年一月一日起至交還坐落臺南市○○段八九之四二地號土地及門牌號碼為臺南市○○路○段五０一號建物之日
       止，按月給付二千五百十八元。
 （四）被告應給付原告丙○○○十九萬九千四百六十八元，及自起訴狀繕本送達之
       翌日起至清償日止，按年息百分之五計算之利息，暨自九十年九月起至同年
       十二月止按月給付六千四百三十八元，自九十一年一月一日起至交還坐落臺
       南市○○段八九之四二地號土地及門牌號碼為臺南市○○路○段五０一號建
       物之日止，按月給付六千三百零一元。
 （五）被告應給付原告子○○○七萬九千七百十九元，及自起訴狀繕本送達之翌日
       起至清償日止，按年息百分之五計算之利息，暨自九十年九月起至同年十二
       月止按月給付二千五百七十三元，自九十一年一月一日起至交還坐落臺南市
       ○○段八九之四二地號土地及門牌號碼為臺南市○○路○段五０一號建物之
       日止，按月給付原告子○○○二千五百十八元。
 （六）被告應給付原告辛○○十九萬九千一百七十八元，及自起訴狀繕本送達之翌
       日起至清償日止，按年息百分之五計算之利息，暨自九十年九月起至同年十
       二月止按月給付六千四百二十九元，自九十一年一月一日起至交還坐落臺南
       市○○段八九之四二地號土地及門牌號碼為臺南市○○路○段五０一號建物
       之日止，按月給付原告辛○○六千二百九十一元。
 （七）被告應給付原告甲○○二萬一千五百九十一元，及自起訴狀繕本送達之翌日
       起至清償日止，按年息百分之五計算之利息，暨自九十年九月起至同年十二
       月止按月給付二千三百九十九元，自九十一年一月一日起至交還坐落臺南市
       ○○段八九之四二地號土地及門牌號碼為臺南市○○路○段五０一號建物之
       日止，按月給付二千三百四十七元。
 （八）被告應給付原告乙○○三萬六千零六元，及自起訴狀繕本送達之翌日起至清
       償日止，按年息百分之五計算之利息，暨自九十年九月起至同年十二月止按
       月給付六千零一元，自九十一年一月一日起至交還坐落臺南市○○段八九之
       四二地號土地及門牌號碼為臺南市○○路○段五０一號建物之日止，按月給
       付五千八百七十三元。
 （九）被告應給付原告己○○一萬四千三百九十四元，及自起訴狀繕本送達之翌日
       起至清償日止，按年息百分之五計算之利息，暨自九十年九月起至同年十二
       月止按月給付二千三百九十九元，自九十一年一月一日起至交還坐落臺南市
       ○○段八九之四二地號土地及門牌號碼為臺南市○○路○段五０一號建物之
       日止，按月給付原告己○○二千三百四十七元。
 （十）被告應給付原告壬○○十四萬九千九百二十六元，及自起訴狀繕本送達之翌
       日起至清償日止，按年息百分之五計算之利息。
 （十一）前十項請求均願供擔保請准宣告假執行。
二、陳述
 （一）坐落台南市○區○○段第八九之四二地號之土地為原告等與被告所分別共有
       。按「民法第八百一十八條所定各共有人按其應有部分，對於共有物之全部
       有使用收益之權，係指各共有人得就共有物全部，於無害他共有人之權利限
       度內，可按其應有部分行使用益權而言，故共有人如逾越其應有部分之範圍
       使用收益時，即係超越其權利範圍而為使用收益，其所受超過利益，要難謂
       非不當得利。」，最高法院五十五年度台上字第一九四九號判例載明斯旨。
       系爭土地自八十六年十一月五日分割繼承登記時起，即由被告一人占有、收
       益，每月出租所得為十萬元，均由被告一人收取，未分與其他共有人，惟因
       證人劉安東在鈞院九十一年一月十日訊問：「系爭房屋、土地於你父親過世
       後如何處理？」、答：「民國八十七年有租給侯仙養到八十七年十一、十二
       月間，從侯仙養終止租約後不到一個月，就委託房屋仲介鄭先生拍賣，那時
       沒有出租給其他人，一、二個月後，鄭先生就不幫我們賣了，後來我就沒有
       處理系爭土地，土地沒有賣的那二個月，由戊○○住在鐵皮屋，我有聽說他
       有出租的情形。」，又稱：「（八十八年二月到八十九年十月間）我知道有
       出租，但實際上出租狀況我們無法調查，被告也沒有通知我們其他的土地所
       有人。系爭土地現在是在賣冷飲，之前租給侯仙養是作二十四小時便利商店
       ，這中間有租給大城市賣冷飲的，印象中外面還有一些小攤販在賣吃的東西
       」。足見自八十八年二月之後被告即未經共有人同意擅自將系爭土地及建物
       出租予第三人，並獨自收取全部之租金，爰自八十八年二月起按每月租金十
       萬元計算，請求被告返還其利益。
 （二）被告所提出之所謂「協議書」影本內容已遭被告變造，並非真正。按被告戊○○、原告丁○○僅在「‧‧‧為恐空口無憑，特立此約「下同意人欄簽名
       、蓋章，原告丁○○在」關於國華街三六號房子歸丁○○應付戊○○新台幣
       壹佰伍拾萬（於南市○○路○段五０一號出售後）」處按捺指印，至於※「
       附未出售期間丁○○土地持分由大哥戊○○全權處理」乃被告未經原告丁○○同意，事後擅自加註。被告在　鈞院九十一年一月十日訊問時自承：「
       ※部分是我寫的」，該部分之文字未經原告等人之同意，又係被告事後自行
       書寫，自無拘束原告之效力，且原告絕未同意在系爭土地出售前由被告一人
       管理使用，被告擅自變造協議書之內容，再執此主張伊有管理、利用之權利
       云云，顯無理由。另被告所提出伊與訴外人林廷坤所簽立之房屋租賃契約書
       ，其租金每月僅六千元，與該地區之市場行情相去甚遠，顯非真正。又被告
       所提出之「違建拆除通知單」影本，原告就其形式上真正並不爭執，惟台南
       市政府工務局使用管理課未於九十年五月二十一日執行強制拆除本件建物，
       目前仍由被告出租使用中。系爭土地為兩造依持分比例共有，土地上建物亦
       為劉朝龍所遺留，房屋稅單之納稅義務人載明為「癸○○○等八人」，亦可
       證明建物亦為兩造共有。被告未經原告之同意，單獨使用收益系爭土地及其
       上之建物，其所受超過之利益，自應返還予原告。
 （三）查系爭土地坐落於台南市○○路○段與五妃街口，車水馬龍，極為熱鬧，乃
       位處於台南市最繁華之商圈之一。系爭土地及其上之建物非僅供居住使用，
       尚得出租營業，享有因土地之使用位置與營業本身之特殊利益，自非普通房
       屋兼土地之承租可比，其應付之租金自不受土地法第九十七條之限制（參見
       最高法院五十四年度台上字第一五二八號判例及內政部七一、七、十二、台
       內地字第九九三九Ｏ號函）。且系爭土地上之建物曾於八十七年六月出租予
       訴外人侯仙養，當時之租金每月為十萬元，乃為兩造不爭之事實，被告所提
       出伊與訴外人林廷坤所簽訂之房屋租賃契約書，其租金每月僅六千元，與該
       地區之市場行情相去甚遠，顯非真正。
 （四）按中華科技經濟鑑測中心乃係經兩造雙方同意，由　鈞院指定鑑定機關就系
       爭標的物鑑定八十八年二月迄今之租金行情，其鑑定時已就被告所主張「系
       爭房屋現今使用狀況、房屋結構、屋齡、有否配置水電等事項，並附上違建
       拆除通知單」列入考量（參見　鈞院九十一年五月十七日函說明欄三之（二
       ））。被告竟於鑑定報告出爐後，恣意指摘，要求再送其他單位鑑定，顯無
       理由。按系爭標的物係位於台南市○○路與五妃街口，俗稱「三角窗」之黃
       金店面，鑑定報告中僅案例五、與系爭標的物位置相當，案例五之總面積為
       九十點七九坪，於九十一年度每月之租金為十二萬四千五百元，平均每坪約
       一三七一點二九元，而系爭標的物經台南地政事務所九十一年四月二十六日
       複丈之結果為一八六點六三平方公尺，合計五六點四六坪，鑑定報告認九十
       一年度每月之租金為四六九八六元，平均每坪僅八三二點二Ｏ元，與案例五
       之租金水準相差甚遠，顯然已就系爭標的物之房屋情形及使用效益加以斟酌
       （參見鑑定報告之「本專案影響不動產租金價格因素分析明細表」），被告
       所指系爭標的物之每月租金過於高估，顯非事實。又系爭標的物之承租人林
       廷坤於鈞院九十一年五月十六日出庭證稱：「當初我投資了十幾萬元，因為
       我先前有看到一家叫做大城市的飲料店貼紅單子盤讓，冷飲的設備有一些是
       大城市留下來的，如冰箱、冷飲封口機」，證人劉安東於鈞院九十一年一月
       十日亦證稱，八十八年二月到八十九年十月間系爭標的物租給大城市賣冷飲
       。被告所稱伊自八十九年十月一日之前未曾出租，顯非實情。又被告就系爭
       標的物之應有部分僅一萬分之一二五Ｏ，惟其自行使用、出租標的物之全部
       ，已超越其應有部分，依最高法院五十五年度台上字第一九四九號判例意旨
       ，就其所受超越之利益，自應返還予原告。
  （五）財團法人中華科技鑑測中心之鑑定結果，系爭房屋、土地於八十八年每月租
        金為四萬七千九百三十四元、八十九年及九十年每月租金皆為四萬八千零一
        十一元、九十一年每月租金為四萬六千九百八十六元。爰依此鑑定結果，計
        算原告等自八十八年二月起至起訴時止所受之損害如附表一所示，原告等起
        訴後所受之損害即自九十年九月起每月之損害如附表二所示，為此減縮訴之
        聲明。
  （六）為方便按月計算相當於租金之損害金，願將應有部分所有權移轉之前之損害
        金債權讓與受贈人或承買人。為此，原告癸○○○自八十六年十一月五日繼
        承系爭土地五萬分之一二四九０之應有部分，嗣分別於八十九年十二月六日
        及九十年三月七日各贈與五萬分之二四九八予原告甲○○及己○○，則原告
        甲○○自八十九年十二月一日起以受贈之應有部分五萬分之二四九八計算損
        害金。原告己○○自九十年三月一日起以應有部分五萬分之二四九八計算損
        害金。另原告壬○○自八十六年十一月五日繼承系爭土地二三八００分之二
        九七五之應有部分，惟於九十年二月二十二日已全部出賣予原告乙○○，遂
        原告壬○○請求之損害金部分算至九十年二月二十八日止，原告乙○○之部
        分則自九十年三月一日起算。
三、證據：提出土地登記謄本、戶籍謄本、租賃契約之公證書各一份，照片一幀為證
          ，並聲請訊問證人林廷坤、勘驗現場、鑑定租金價格。
乙、被告方面：
一、聲明：求為判決：駁回原告之訴，並願供擔保聲請免予假執行。
二、陳述：
  （一）坐落臺南市○區○○段八九支四二地號土地，原係原、被告之被繼承人劉朝
        龍所有，民國五十三年間由身為長子之被告出資三十五萬元在上開土地上搭
        建鐵皮屋，供劉朝龍及其配偶即原告癸○○○使用收益，此有轄區即臺南市
        南區新興里辦公室於八十七年十二月二十一日所出具之（八七）南南新字第
        ０二五號證明書一紙可資為憑。原、被告之被繼承人劉朝龍於八十五年十一
        月二十八日死亡後，坐落臺南市○區○○段八九之四二地號土地，於八十六
        年十一月五日原、被告等完成分割登記，迨八十七年六月八日全體共有人將
        上開土地及鐵皮屋以每月十萬元之租金，租予侯仙養先生經營ＳＴＯＰ超級
        商場，其租金並由原告癸○○○收取，雙方本約定租賃期間自八十七年六月
        八日起至九十年又月七日止共三年，惟嗣因所出租之鐵皮屋係屬違建，平日
        均係向隔鄰之大方鐘錶眼鏡行界電使用，詎承租人為經營超商用地增加，而
        借用電力不足，卻又無法申請營業用電或增加電力，以致無法順利經營，雙
        方遂在八十七年十一月間合意終止租賃契約，此除可由承租人侯仙養及轄區
        臺南市南區新興里里長葉正國為證外，另臺灣電力公司臺南營業處所出具之
        大方鐘錶眼鏡行八十七年七月至八十八年七月間用電度數及收取電費之證明
        ，內載八十七年七月至八十七年十一月間出租期間用電徒增，終止契約後自
        八十七年十二月起即行滑落，亦足明租賃期間僅止五個月。因此，八十六年
        十一月五日分割登記時起至八十七年六月八日出租與侯仙養之前，並無任何
        租賃行為，被告並無任何利得，至八十七年六月八日起至同年十一月間租金
        則由原告癸○○○收取，被告亦無任何利得。
  （二）原、被告等之繼承人劉朝龍去世之後，生前遺有位於臺南市○○路、國華街
        三六號、及系爭土地各一處，其中位於中正路之房地由訴外人即次子劉安東
        繼承，國華街之房地由三子丁○○繼承，另系爭房地則由全體繼承人共同繼
        承，惟劉安東因積欠銀行債務，恐遭強制執行，乃將持分隱藏登記在原告癸○○○之名下。另被告與劉安東、原告丁○○三名男性繼承人另達成協議，
        被告之子劉國洲、劉文章二人雖非劉朝龍之繼承人，但為長房之孫，依臺灣
        習俗，就系爭土地出售後應可繼承部分價金三百萬元，此外原告丁○○繼承
        位於臺南市○○街三十六號之房地，應補貼被告一百五十萬元，其付款時間
        應在系爭房地出售得款之後，在付款之前，則同意系爭房地交由被告保管使
        用。又被告及劉安東、原告丁○○三人所有系爭房地之持分雖僅有一萬分之
        二千五百（被告及丁○○各一萬分之一二五０，劉安東則無），未達二分之
        一，不足以決定如何處分系爭不動產，但依前開遺產之分配繼承方式以觀，
        該次繼承之方式，主要係依據臺灣習俗以男性為繼承主體俗例決議之，故其
        雖無法律上之效力，但足可推定在系爭土地出售前，身為長子之被告應有保
        管、利用之權利。
  （三）原、被告於終止與侯仙養之租賃契約後，旋於八十七年十二月間達成協議由
        原告壬○○、訴外人劉安東負責委託仲介業者代為出售或自行出售系爭土地
        ，但因市場低迷迄未達成出售目的。系爭土地待售期間，被告為維持土地原
        貌，並無法加以利用，期間或有攤販佔據緊鄰系爭土地北方，面臨五妃街之
        八九之十五、八九之十六地號畸鄰地設攤，惟因上開兩地號土地所有權屬黃
        素芳代書所有，非被告所能置喙，或因如此遭原告等誤會曾將系爭土地出租
        牟利，迨八十九年九月間，因系爭土地長期無法出售，被告本欲基於管理人
        之地位，將系爭土地出租楊再番經營大成冷飲店，惟楊再番甫將地面裝潢完
        畢，尚在試賣期間，原告等即多次打電話要脅楊再番，告以系爭土地產權不
        清楚不得承租外，並向臺南市拆除大隊檢舉該地為違章建築，致使楊再番隨
        於當月底即終止租賃關係，嗣被告於八十九年十月一日再行轉租現承租人林
        廷坤經營冷飲店，惟卻因原告不時騷擾及臺南市政府工務局多次通知將強行
        拆除違建，該店面有隨時終止租約或拆除之虞，被告恐負巨額賠償責任，以
        致雙方約定每月租金為六千元，綜上，被告若有任何利得，僅存於自八十九
        年十月一日迄今每月六千元之租金，除此之外，原告等之請求顯無理由。
  （四）學歷初中畢業，後來幫父親染布，染了約二十五年，父親都沒有給我薪水，
        算是家庭事業，係訴外人劉安東與原告癸○○○與侯仙養訂立租賃契約，公
        證書是由被告與原告等人蓋章後辦理，出租侯仙養部分之租金我只有領一萬
        元，餘由原告癸○○○收取，八十七年十二月以後，全體共有人出具一份同
        意書，到八十九年九月底一直沒出售，遂由我於八十九年十月將部分土地以
        每月租金六千元出租予訴外人林廷坤至今，又因系爭建物係違建有隨時被拆
        除之可能，出租之經濟價值減低，八十八年二月至八十九年九月因為準備要
        出售系爭土地故未出租，同意書上※部分是我寫的。
  （五）就中華科技經濟鑑測中心九十一年七月二十五日九一科執字第０七四０號函
        所附之鑑定報告書，提出質疑如下：該鑑定中心以系爭標的物附近商家每月
        出租金額，作為本系爭標的物自八十八年起每月出租租金參考值，而認系爭
        標的物Ａ部分（面積約十坪），每月租金八十八年為二萬三千六百二十三元
        八十九年為二萬三千六百六十一元、九十一年為二萬三千八百三十三元，惟
        查該鑑定中心所參考之附近商價出租金額為１、案例一：建物為加強磚造透
        天店面，出租範圍一樓計十七點五六坪，每月租金三萬元。２、案例二：建
        物為加強磚造透天地面，出租範圍一、二、三樓全部，每月租金三萬元。３
        、案例三：建物為加強磚造透天店面，出租範圍一、二樓，總面積三一點０
        三坪，八十九年至九十年每月租金為三萬元，九十一年調整為二萬八千元。
        ４、案例四：建物為加強磚造透天店面，出租範圍一、二樓全部，總面積四
        十點零六坪，每月租金三萬八千元。５、案例五：建物為加強追造透天店面
        ，出租範圍為一、二、三樓全部，總面積為九十點七九坪，每月租金八十八
        年為八萬元，八十九年及九十年為十二萬元，九十一年為十二萬四千五百元
        。將系爭標的物與上開案例相比較後，發覺１、系爭標的物為鐵架鐵皮之違
        章建物，隨時面臨公務機關拆除之命運，且無自用之水、電廁所可資使用，
        而案例所舉之建物均為合法建物，且有水、電、廁所可供使用，二者之適用
        狀況本有天壤之別。２、由承租範圍比較，案例一為系爭標的物之一點七五
        六倍、案例二為四倍、案例三為三點一０三倍、案例四為四點００零六倍、
        案例五為九點０七九倍。３由每月租金來相比較（以八十八年之每月租金相
        比較）：案例一、二、三均均為系爭標的物之一點二六倍，案例四為一點六
        ０倍、案例五為三點三八倍。４由前開計算所得，明顯看出所舉案例與系爭
        標的物之承租範圍倍數與每月租金所呈現之倍數顯不相當，亦即如案例五承
        租範圍既為系爭標的物之九點零七九倍，則其每月租金之倍數，理應呈等比
        之倍數，然而卻僅有三點三八倍，由此顯見該鑑定中心將系爭標的物之每月
        租金過於高估，且悖於常理。另按民法第一百八十一條前段規定：「不當得
        利之受領人，除返還其所受之利益外，如本於該利益更有所取得者，並應返
        還。」，查被告於八十九年十月一日始將鑑定系爭標的物之Ａ範圍，出租與
        訴外人林廷坤，除此未曾出租，且被告自行使用範圍僅為其應有部分，其餘
        均未使用，更無任何利得，原告請求返還八十八年二月至八十九年九月之不
        當得利部分自無理由，又被告尚未受領之不當得利，依前開法條規定，自無
        返還之義務，是原告請求自九十一年起按月給付之不當得利部分，於法亦無
        據。
三、證據：提出臺南市南區新興里辦公處證明書（八十七）南南新字第０二五號、證
    明書、大方鐘錶眼鏡行用電基本資料表、協議書、八十九年十月一日起至九十一
    年九月三十日止最新租賃契約書、同意書、違章建築拆除通知單、地籍圖等（以
    上均為影本）各一份，並聲請訊問證人葉正國、侯仙養以及再送鑑定。
丙、本院依原告之聲請至現場勘驗，並鑑定系爭房地之租金價格。
    理      由
甲、程序方面：
    訴狀送達後，原告不得將原訴變更或追加他訴。但有下列各款情形之一者，不在
    此限：（一）被告同意者。（二）請求之基礎事實同一者。（三）擴張或減縮應
    受判決事項之聲明者。（四）因情事變更而有他項聲明代最初之聲明者。（五）
    該訴訟標的對於數人必須合一確定時，追加其原非當事人之人為當事人者。（六
    ）訴訟進行中，某法律關係之成立與否有爭執者，而其裁判應以該法律關係為據
    ，並求對於被告確定其法律關係之判決者。（七）不甚礙被告之防禦及訴訟之終
    結者。被告於訴之變更或追加無異議，而為本案之言詞辯論者，視為同意變更或
    追加。民事訴訟法第二百五十五條第一、二項分別定有明文。本件原告起訴時係
    主張請求被告應分別給付原告依每月十萬元為計算標準，並自八十六年十一月起
    至被告交還坐落臺南市○○段八九之四二地號土地及門牌號碼為臺南市○○路○
    段五０一號建物之日止相當於租金之不當得利損害金，嗣於九十一年八月二十一
    日提出之準備書狀（三）減縮聲明為以鑑定報告所為之鑑定價格為計算基礎，並
    自八十八年二月起至被告交還坐落臺南市○○段八九之四二地號土地及門牌號碼
    為臺南市○○路○段五０一號建物之日止相當於租金之不當得利損害金，乃符合
    前揭條文第三款之規定，且被告對此並無異議，而為本案之言詞辯論，亦不礙被
    告之防禦及訴訟之終結，揆諸前揭說明，自應與准許，合先敘明。
乙、得心證之理由：
一、本件原告起訴主張：坐落台南市○區○○段第八九之四二地號之土地為原告等與
    被告所分別共有，系爭土地自八十六年十一月五日分割繼承登記後，於八十七年
    六月間由兩造同意出租予訴外人侯仙養，於同年十一月間終止契約，嗣兩造同意
    出售系爭土地，惟於八十八年二月間起被告即未經原告之同意擅自將系爭土地及
    建物出租予第三人迄今，並獨自收取全部之租金，爰本於不當得利之法律關係，
    提起本件訴訟。
二、被告則以：系爭房地為兩造之被繼承人劉朝龍所遺留，劉安東因積欠銀行債務，
    恐遭強制執行，乃將持分隱藏登記在原告癸○○○之名下。被告與劉安東、原告
    丁○○三名男性繼承人另達成協議，被告之子劉國州、劉文章就系爭土地出售後
    可繼承部分價金三百萬元，此外，原告丁○○繼承位於臺南市○○街三十六號之
    房地，應補貼被告一百五十萬元，其付款時間應在系爭房地出售得款之後，在付
    款之前，則同意系爭房地交由被告保管使用，又因三人所有系爭房地之持分雖僅
    有一萬分之二千五百，未達二分之一，不足以決定如何處分系爭不動產，但依前
    開遺產之分配繼承方式以觀，該次繼承之方式，主要係依據臺灣習俗以男性為繼
    承主體俗例決議之，故其雖無法律上之效力，但足可推定在系爭土地出售前，身
    為長子之被告應有保管、利用之權利。又原、被告於終止與侯仙養之租賃契約後
    ，旋於八十七年十二月間達成協議由劉安東及原告壬○○負責委託仲介業者代為
    出售或自行出售系爭土地，但因市場低迷迄未達成出售目的。系爭土地待售期間
    ，被告為維持土地原貌，並無法加以利用，期間或有攤販占據緊鄰系爭土地北方
    ，面臨五妃街之八九之十五、八九之十六地號畸鄰地設攤，惟因上開兩地號土地
    所有權屬黃素芳代書所有，非被告所能置喙，或因如此遭原告等誤會曾將系爭土
    地出租牟利，迨八十九年九月間，因系爭土地長期無法出售，被告本欲基於管理
    人之地位，將系爭土地出租楊再番經營大成冷飲店，惟楊再番甫將地面裝潢完畢
    ，尚在試賣期間，原告等即多次打電話要脅楊再番，告以系爭土地產權不清楚不
    得承租外，並向臺南市拆除大隊檢舉該地為違章建築，致使楊再番隨於當月底即
    終止租賃關係，嗣被告於八十九年十月一日再行轉租現承租人林廷坤經營冷飲店
    ，惟卻因原告不時騷擾及臺南市政府工務局多次通知將強行拆除違建，該店面有
    隨時終止租約或拆除之虞，被告恐負巨額賠償責任，以致雙方約定每月租金為六
    千元，綜上，被告若有任何利得，僅存於自八十九年十月一日迄今每月六千元之
    租金，除此之外，原告等之請求顯無理由等語，資為抗辯。
三、查本件原告主張坐落臺南市○區○○段八九之四二地號土地前為兩造之被繼承人
    劉朝龍所有，嗣劉朝龍於八十六年間去世後，由兩造於八十六年十一月五日為分
    割繼承登記而為分別共有人，於八十七年六月八日兩造同意以每月租金十萬元之
    代價出租予訴外人侯仙養，同年十一月間因故終止租賃契約，惟系爭土地及其上
    之建物自兩造繼承後，除出租予侯仙養部分經原告同意外，均由被告超過其應有
    部分而為占有使用系爭土地及建物如附圖所示Ｂ１、Ｂ２部分乙節，並提出土地
    登記謄本、租賃契約之公證書、戶籍謄本各一份為證（本院卷第十三至十六、十
    七至十九、四七頁），另經本院會同臺南市東南地政事務所人員於九十一年四月
    二十六日至現場勘驗認系爭建物為二層鐵皮屋，其上附有石綿瓦，一樓部分面積
    工作冷飲店使用（名稱為茶點子），建物一樓後有廁所一間供被告及其配偶使用
    ，系爭建物二樓分隔為二間，一間為被告女兒居住，一間為被告及其配偶居住，
    並無客廳及廚房、衛浴設備等情屬實，有勘驗筆錄附卷可參（本院卷第一二一至
    一二二頁），復為被告於本院審理時亦自承於繼承開始之前即居住在系爭土地之
    系爭建物上如附圖所示Ｂ１、Ｂ２部分迄今（本院卷第一九六、五七頁），因此
    ，原告主張系爭土地及如附圖所示Ｂ１、Ｂ２之系爭建物，自八十八年二月起迄
    今均由被告占有使用之事實，應信為真實。
四、又原告主張：由房屋稅單之納稅義務人載明為癸○○○等八人，可證系爭建物亦
    為兩造所共有，而自八十八年二月起迄今，被告即未經共有人同意擅自將系爭土
    地及建物出租予第三人，並獨自收取全部之租金，被告所提出之「協議書」影本
    內容已遭其變造，「※附未出售期間丁○○土地持分由大哥戊○○全權處理」乃
    被告未經原告丁○○同意，事後擅自加註，無法據此證明其有占有利用之權利，
    被告單獨使用收益系爭土地及建物之全部，所受超過應有部分之利益，自應返還
    予原告乙情，並提出房屋稅款繳款書二紙、照片一幀以資為憑（本院卷第四八、
    一０二至一０三頁），惟被告辯稱：兩造於八十七年十一月間終止與訴外人侯仙
    養之租賃契約後，約定欲以每坪九十萬元之代價出售系爭土地，並委託訴外人劉
    安東代覓仲介業者，而坐落系爭土地上之系爭建物乃屬違章建物，無水、電可供
    使用，目前系爭建物一樓如附圖所示Ａ部分自八十九年十月一日起迄今出租與訴
    外人林廷坤經營冷飲店乙情，並提出同意書、臺南市政府工務局出具之違建拆除
    通知書、最新房屋租賃契約書各一份以為佐證（本院卷第七一、七二、六八至七
    十頁），另據證人劉安東、林廷坤於本院審理時證述明確（本院卷六十五、一三
    四頁），且經本院至現場勘驗屬實，有前揭勘驗筆錄在卷可按，此部分之事實復
    為原告所不爭執，自亦屬真實。然除前揭兩造不爭執部分外，原告其餘主張，被
    告仍以前揭情詞置辯。因此，本件應審究者厥為：被告自何時起將系爭房地交付
    第三人使用，被告是否未經原告同意超過其應有部分而為占用或交付他人使用系
    爭土地及建物，被告是否因而獲有利益。經查：
（一）本件被告辯稱：系爭建物係由其於五十三年間出資建造，雖系爭房地由兩造繼
      承，惟被告與劉安東、原告丁○○三名男性繼承人協議被告之子劉國州、劉文
      章雖非被繼承人之繼承人，但為長房之孫，依臺灣習俗就本件系爭土地出售後
      可繼承部分價金三百萬元，此外，原告丁○○因繼承坐落臺南市○○街三六號
      房地，應於本件系爭土地出售後給付被告一百五十萬元，惟三人就系爭土地之
      應有部分總計僅有一萬分之二千五百，未達二分之一，不足以決定如何處分系
      爭土地，但依前開遺產分配繼承方式以觀，主要係依據臺灣習俗以男性繼承主
      體之俗例決議之，雖無法律上之效力，但足資推定在系爭土地出售前，身為長
      子之被告應有保管、利用之權利等語，並提出協議書、同意書各一份在卷可稽
      （本院卷第九二、九三頁），惟經原告否認在卷，主張同意書上※部分乃被告
      自行加註等語，並提出房屋稅繳款書為憑。經查，被告抗辯系爭建物係其出資
      建造乙節，迄至本院言詞辯論終結時，並未提出任何積極證據以實其說，而據
      原告提出之八十七年及九十年之房屋稅繳款書所載之納稅義務人為原告癸○○○等八人，有該房屋稅繳款書二紙在卷可按（本院卷第一０二至一０三頁），
      果該建物為被告出資所建，何以列原告癸○○○等八人為納稅義務人，且該建
      物出租與侯仙養之租賃契約亦列兩造為出租人，是被告所辯系爭建物為其一人
      單獨所有乙節，尚難憑採。再者，經依原告所提之前揭協議書僅載明「坐落臺
      南市○○路○段五０一號土地所有權人劉朝龍生前同意分給劉國州與劉文章二
      位孫子。共可得新台幣三百萬元現金。繼承費用劉國州、劉文章共付新台幣六
      萬元正。業經戊○○（即被告）、劉安東、丁○○（即原告）三位兄弟同意，
      為恐空口無憑，特立此約。關於國華街三六號房子歸丁○○應付戊○○新台幣
      一百五十萬（臺南市○○路○段五０一號出售後）」，原告丁○○、被告以及
      劉安東分別於前揭文句之後簽名蓋章或捺指印，究上開文句之文義以觀，僅係
      原告丁○○、被告以及劉安東就被繼承人劉朝龍於生前分配繼承財產之方式而
      為確認。再者，縱如協議書所載，將系爭土地以九十年七月之公告現值每平方
      公尺九萬五千元，總價一千二百九十二萬之代價出售後，其中分歸被告之子劉
      國州、劉文章之三百萬元，僅約佔四分之一強，尚無法推論被告於出售前有超
      過其應有部分占有使用之權限，況前揭協議書末載有「※附未出售期間丁○○
      土地持分由大哥戊○○全權處理」等語，業經被告於本院審理時自承※部分之
      記載係由其書寫（本院卷第六四頁），此部分之記載自屬未經原告之同意所為
      至明，自無從據以推認原告丁○○及其他共有人曾同意被告管理使用本件系爭
      土地之意。雖被告主張其於繼承前即居住在系爭土地及建物上，縱其於繼承前
      或有取得當時之所有權人即被繼承人劉朝龍之同意而為占有使用，但因繼承原
      因發生致系爭土地、建物之所有權人更易，被告自應經全體所有權人之同意始
      得占有系爭土地及建物，並不當然發生嗣後所有權人默示同意之法律效果。再
      參以八十七年六月間將系爭建物出租予訴外人侯仙養時，尚經兩造共同簽訂前
      揭租賃契約並持之至本院辦理公證事宜乙節，足見系爭土地及建物之使用收益
      需經兩造同意方得為之，亦無以推論原告於繼承後有默示同意被告繼續占有使
      用系爭土地、建物之意。從而，本件系爭土地、建物既係兩造分別共有，被告
      未經原告同意，超過其應有部分而為占有使用系爭土地、建物之事實，應堪認
      定，被告此部分之抗辯顯不足採。
（二）原告主張被告自八十八年二月起即將如附圖所示Ａ部分出租他人使用迄今乙情
      ，雖據證人劉安東到院證稱：「（問：鄭先生不賣之後的期間（大約八十八年
      二月至八十九年十月間）證人是否知道系爭土地及其上房屋有無出租與其他人
      ？實際上之出租情形為何？）我知道有出租，但實際上出租狀況我們無法調查
      ，被告也沒有通知我們其他的土地所有人，系爭土地現在是在賣冷飲，之前租
      給侯仙養作二十四小時便利商店，這中間有租給「大城市」賣冷飲的，印象中
      外面還有一些小攤販在賣吃的東西」等語（本院卷第六五頁）），另證人葉正
      國即系爭土地坐落位置之臺南市南區新興里里長到院證稱：「一開始有開二十
      四小時便利商店，我只知道他是出租的，但是租給誰我不清楚，大約四、五個
      月後就沒有看到便利商店營業了，後來我就不知道了」、「（問：八十七年十
      二月以後系爭土地由何人在上營業？）我沒有注意，因為這沒有牽涉到里的事
      物，所以我沒有特別注意，但系爭土地在賣冷飲」、「（問：是否知悉何時開
      始賣冷飲？）我不知道」等語（本院卷第五二至五四頁），上開證人之證言均
      對八十八年二月起至八十九年十月間止，系爭土地、建物出租使用之承租人、
      實際出租期間、租金等細節均無所知，尚無法遽採為有利於原告之認定。然查
      ，被告於九十一年一月三十一日提出之答辯狀內自認「迨八十九年九月間，因
      系爭土地長期無法出售，閒置可惜，被告本欲基於管理人之地位，將系爭土地
      出租楊再番經營大成冷飲店，惟楊再番甫將店面裝潢完畢，尚在試賣期間，被
      告等級多次打電話要脅楊再番，告以系爭土地產權不清不得承租外，並向臺南
      市拆除大隊檢舉該電為違章建築，致使楊再番隨於當月底即終止租賃關係，嗣
      被告於八十九年十月一日始再行轉租現承租人林廷坤冷飲店」等語（本院卷第
      八九至九十頁），核與證人林廷坤於本院審理時結證：「（問：退伍多久了）
      二年多，我退伍後過一段時間就在西門路一段租被告的房子，我之前沒有經營
      過冷飲業，當時我投資了十幾萬元，因為我先前有看到一家叫做「大城市」的
      飲料店貼紅單子盤讓，冷飲的設備有一些是大城市留下來的，如冰箱、冷飲封
      口機」、「（問：與何人簽訂租賃契約？）戊○○，我們簽訂的契約有到張仁
      懷律師處公證」、「當時押金九萬，租金六千元，租期二年，因為我只租前面
      將近十坪的店面，店面本身沒有提供水電，戊○○也是向別人借水、電的」等
      語大致相符（本院卷一三五至一三七頁），綜上證據調查之結果，原告主張被
      告未經原告同意將如附圖所示Ａ部分建物，自八十九年九月出租第三人使用迄
      今乙情，應堪認定，至原告主張被告自八十八年二月至八十九年八月間將如附
      圖所示Ａ部分建物出租他人使用部分，則因未提出其他積極證據以為證明，自
      難信為真實。
（三）按民法第八百十八條所定各共有人按其應有部分，對於共有物之全部有使用收
      益之權。係指各共有人得就共有物全部，於無害他共有人之權利限度內，可按
      其應有部分行使用益權而言。故共有人如逾越其應有部分之範圍使用收益時，
      即係超越其權利範圍而為使用收益，其所受超過利益，要難謂非不當得利；又
      依不當得利之法則請求返還不當得利，以無法律上之原因而受利益，致他人受
      有損害為其要件，故其得請求返還之範圍，應以對方所受之利益為度，非以請
      求人所受損害若干為準，無權占有他人土地，可能獲得相當於租金之利益為社
      會通常之觀念，是被上訴人抗辯其占有系爭土地所得之利益，僅相當於法定最
      高限額租金之數額，尚屬可採（最高法院五十五年台上字第一九四九號、六十
      一年臺上字第一六九五號判例參照）；次按城市地方房屋之租金，以不超過土
      地及其建築物申報總價年息百分之十為限，土地法第九十七條第一項定有明文
      。末按債權之讓與，非經讓與人與或受讓人通知債務人，對債務人不生效力。
      但法律另有規定者，不在此限。民法第二百九十七條第一項亦定有明文。
（四）查本件坐落系爭土地上之建物經本院囑託臺南市東南地政事務所複丈結果，如
      附圖所示Ａ、Ｂ１、Ｂ２部分建物面積總計為一八八點六三平方公尺，有複丈
      成果圖附卷可憑（本院卷第一二四至一二五頁），被告之應有部分僅為一萬分
      之一二五０即二三點五七八七五平方公尺，承上，被告既未經原告之同意自八
      十八年二月起占有使用如附圖所示Ｂ１、Ｂ２部分建物迄今，並自八十九年九
      月未經原告同意將如附圖所示Ａ部分建物出租他人使用收益，其占有管領之土
      地、建物面積業超過其應有部分，揆諸前揭判例，自屬無法律上原因而受有利
      益，從而，原告本於不當得利之法律關係請求被告應給付相當於租金之利益或
      損害及法定遲延利息，自屬有據。雖被告抗辯：原告請求自九十一年起按月給
      付不當得利部分，因被告尚未受領不當得利，故屬無據等語，查被告自承自八
      十九年十月至本件言詞辯論終結時即九十一年十月三日止仍占用系爭土地、建
      物，並將如附圖所示Ａ部分建物出租與第三人林廷坤，因此，被告於九十一年
      一月一日起至言詞辯論終結時止確實受有相當於租金之不當得利應堪認定，惟
      在此之後，至被告交還系爭土地、建物之日止，因被告仍繼續受有相當於租金
      之不當得利之利益，從而，原告請求被告應自九十一年一月一日起至交還系爭
      土地、建物之日止按月給付如附表二所示之金額，於法有據，被告前揭抗辯，
      顯不足採。另原告主張為方便按月計算相當於租金之不當得利損害金，將原告
      癸○○○願將贈與前之損害金債權讓與受贈人，原告乙○○願將承買前之損害
      金債權讓與出賣人，業據其於本院九十一年十月三日言詞辯論期日時陳明在卷
      （本院卷第二一六頁），並以此方式通知債務人即被告，復為被告所不爭執，
      亦合乎前揭民法第二百九十七條之規定，於法自屬有據。為此，原告癸○○○
      自八十六年十一月五日繼承系爭土地五萬分之一二四九０之應有部分，分別於
      八十九年十二月六日及九十年三月七日各贈與五萬分之二四九八予原告甲○○
      及己○○，則原告甲○○應自八十九年十二月一日起以受贈之應有部分五萬分
      之二四九八計算損害金。原告己○○應自九十年三月一日起以受贈之應有部分
      五萬分之二四九八計算損害金。另原告壬○○自八十六年十一月五日繼承系爭
      土地二三八００分之二九七五之應有部分，惟於九十年二月二十二日已全部出
      賣予原告乙○○，遂基於債權讓與之法律關係，原告壬○○得請求算至九十年
      二月二十八日止之損害金，原告乙○○之部分則自九十年三月一日起算，於法
      自無不合。
（五）茲就上訴人請求之不當得利金額是否可採，敘述如下：查系爭土地於八十五年
      十一月規定地價為每平方公尺十四萬元，八十五年十一月五日分割繼承登記時
      之申報地價為每平方公尺二萬四千元，九十年七月之公告現值則每平方公尺九
      萬五千元，此有土地登記謄本在卷可考（本院卷第十三頁），若以九十年度申
      報地價為計算基礎，系爭土地面積為一百三十六平方公尺，故土地價值高達三
      百二十六萬四千元。另系爭建物係鐵皮搭建，無水、電供應乙節為兩造所不爭
      執，據原告提出之九十年系爭建物之房屋稅繳款書所示房屋課稅現值為二萬一
      千九百元，並無申報總價額可供審酌。惟系爭建物位於五妃街及西門路一段五
      ０一號，往市區方向約二十公尺處為興南客運總站，鄰近有多家餐飲業、藥局
      、通訊行，西門路一段附近道路使用頻繁，車輛往來頻繁，附近有南英工商、
      家齊女中、南商高職、大成國中、新興小學、進學小學，業經本院於九十一年
      四月二十六日至現場履勘明確，制有前揭勘驗筆錄一份在卷可稽，且系爭建物
      乃出租他人營業使用，參以兩造前於八十七年六月間以每月租金十萬元之代價
      出租與侯仙養，另經本院於現場勘驗時依職權訊問證人蔡淑珍，其證稱；「我
      們在冷飲店對面開設仁愛眼鏡行，承租三樓建築，租金為每月十二萬四千五百
      元」等語（本案卷第一二一至一二二頁），足見系爭建物因坐落臺南市商業區
      ○○○地段，自有別於一般房屋之出租租金，雖據被告提出目前出租予林廷坤
      之租賃契約所示每月租金為六千元，兩者租金價額落差顯然過大，又礙於無建
      築物申報總價可供參酌，無從依土地法第九十七條之規定酌定系爭建物之租金
      價值，因此，兩造遂同意由財團法人中華科技經計件測中心鑑定如附圖所示Ａ
      、Ｂ１及Ｂ２部分建物之租金價值，經該中心考量自然條件、政治條件、經濟
      環境、房地產交易概況、里鄰環境、交通情況、公共設施、未來發展、土地特
      性以及建物特性等因素，再參以系爭建物周遭之建物現況、出租行情為範例，
      綜合上開資料分析而得如附表一所示之鑑定結果，雖被告質疑該鑑定報告參考
      附近商家之採樣標準，認為鑑定報告未參酌系爭建物為鐵架鐵皮之違章建物，
      隨時面臨公務機關拆除之命運，且無自用之水、電廁所可資使用，與案例所舉
      之建物均為合法建物，且有水、電、廁所可供使用有天壤之別，另由承租範圍
      比較，案例一為系爭標的物之一點七五六倍、案例二為四倍、案例三為三點一
      ０三倍、案例四為四點００零六倍、案例五為九點０七九倍。以八十八年之每
      月租金相比較：案例一、二、三均均為系爭標的物之一點二六倍，案例四為一
      點六０倍、案例五為三點三八倍。由前開計算所得，明顯看出所舉案例與系爭
      標的物之承租範圍倍數與每月租金所呈現之倍數顯不相當，亦即如案例五承租
      範圍既為系爭標的物之九點零七九倍，則其每月租金之倍數，理應呈等比之倍
      數，然而卻僅有三點三八倍，由此顯見該鑑定中心將系爭標的物之每月租金過
      於高估，且悖於常理等語。然該鑑定中心係兩造同意而決定，且觀之前揭鑑定
      報告書之內容，於建物特性分析之部分將系爭建物係屬違章建築、無基本水電
      設備，需向鄰地借用等結構體、裝修體、維修情形、使用效益、面臨道路等因
      素納入分析之項目，而參考之範例自應以系爭建物坐落位置附近之建物出租行
      情最合乎真實，該鑑定報告於採樣上均選擇附近建物，並將參考範例之建物現
      況詳細列出，雖現況與系爭建物略有不同之處，然此乃客觀上之限制，惟鑑定
      報告已詳細說明分析方法及分析標準，其所為之鑑定結果應可採認，被告空言
      抗辯價格過高之言，尚不足採，因此，本件並無再送鑑定之必要。
（六）無權占有他人土地，可能獲得相當於租金之利益，乃社會通常之觀念，已如前
      述，且無法律上原因而受之利益，係指就損益變動過程直接所受之利益而言，
      故無權占有使用他人之物者，其無法律上之原因所受之利益，係「物之使用本
      身」，惟此項利益究其性質乃不能返還，故應返還其價額，至於此項價額應依
      對於此種物之使用通常所應需支付之對價（租金）計算之，換言之，即應處對
      方所受之利益為限，非以請求人所受損害為準。從而，本院參酌上情認被告應
      給付之不當得利，以按前揭鑑定報告之鑑定價額為適當，被告就系爭土地、建
      物所得向原告請求給付之相當租金之損害為如附表二所示之金額，及其中至九
      十年八月止之損害金，自起訴狀繕本送達之翌日即九十年十月十日起按年息百
      分之五計算法定遲延利息，於法並無不合，應予准許，至逾此部分之請求則於
      法無據，難謂正當。
五、綜上所述，原告主張坐落臺南市○○段八九之四二地號土地為兩造分別共有，被
    告自八十八年二月起未經原告之同意逾其應有部分占有使用系爭土地及如附圖所
    示Ｂ１、Ｂ２部分建物迄今，並自八十九年九月起將如附圖所示Ａ部分建物出租
    他人使用收益迄今，無法律上原因受有利益，至原告受有相當於租金之損害，爰
    本於不當得利之法律關係，請求判決被告應給付如主文第一至第十項所示之金額
    之損害金及利息予原告部分，應予准許，逾此部分之請求，則應予駁回。再者，
    本件原告勝訴部分，兩造分別陳明願供擔保聲請宣告假執行或免為假執行，核無
    不合，爰分別酌定如附表三所示之擔保金額，併予准許。至原告敗訴部分，其假
    執行之聲請失所附麗，應予駁回。
六、因本案事證已臻明確，兩造其餘主張陳述及所提之證據，均毋庸再予審酌，附此
    敘明。
七、結論：本件原告之訴，為一部有理由，一部無理由，並依民事訴訟法第七十九條
    但書、第八十五條第一項前段、第三百九十條第二項、第三百九十二條，判決如
    主文。
中　　　華　　　民　　　國　　九十一　　年　　　十　　　月　　 十七　　 日
　　　　　　　　　　　　　　　　臺灣臺南地方法院民事第一庭
~B審判長法官　周素秋
~B　　法　官　林逸梅
~B　　法　官　黃欣怡
右為正本係照原本作成
如對本判決上訴，須於判決送達後廿日內向本院提出上訴狀
中　　　華　　　民　　　國　　九十一　　年　　　十　　　月　　　十七　　日
~B法院書記官　陳靜娟
